【裁判字號】    97,訴,3053
【裁判日期】    971230
【裁判案由】    毒品危害防制條例
【裁判全文】
臺灣板橋地方法院刑事判決              97年度訴字第3053號
公  訴  人  臺灣板橋地方法院檢察署檢察官
被      告  戊○○
選任辯護人  吳謹斌律師
上列被告因違反毒品危害防制條例案件，經檢察官提起公訴（97
年度偵字第4667號），本院判決如下：
    主  文
戊○○共同販賣第二級毒品，未遂，處有期徒刑參年柒月；扣案
之第二級毒品MDMA參顆（驗餘淨重合計零點玖壹柒柒公克）沒收
銷燬；扣案之第三級毒品愷他命貳小袋（驗餘淨重合計零點玖貳
壹捌公克）沒收；門號0000000000號行動電話壹具（含SIM 卡壹
枚）與扣案裝盛愷他命之小包裝袋貳個均沒收，門號0000000000
號行動電話壹具（含SIM 卡壹枚），如全部或一部不能沒收時，
追徵其價額或以其財產抵償之。
    事  實
一、戊○○與其表弟乙○○（另經本院判處有期徒刑三年九月）
    因年紀相近感情融洽，平日素有往來。緣乙○○於民國96年
    12月間曾以新臺幣（下同）350 元之價格出售第二級毒品MD
    MA 1顆予丙○○，嗣丙○○於97年1 月20日凌晨施用半顆MD
    MA，並攜帶所剩MDMA半顆，自位於臺北縣新莊市○○○路之
    住處外出散步，因行跡可疑為警於同日凌晨3 時50分許在臺
    北縣新莊市○○○路28巷5 弄口附近查獲，當場於丙○○身
    上扣得該服用所剩之半顆MDMA。丙○○經警詢問後供承所服
    用之MDMA係向乙○○購買，並將其據聞乙○○亦曾販售愷他
    命乙事告知員警，經員警授意後，丙○○即於同日上午5 時
    23分許持其所有門號0000000000號行動電話撥打乙○○所有
    門號0000000000號行動電話，佯向乙○○表示欲購買MDMA及
    愷他命以供施用。戊○○明知MDMA、愷他命分屬毒品危害防
    制條例所定之第二、三級毒品，非經許可不得持有、販賣，
    竟與乙○○共同意圖營利而基於販賣第二級毒品MDMA及第三
    級毒品愷他命之犯意聯絡，先由乙○○於同日上午5 時26分
    許以上開門號行動電話撥打丙○○前開門號行動電話，詢問
    丙○○欲購買毒品之種類、數量，丙○○於電話中佯與乙○○達成以2100元購買MDMA3 顆、愷他命2 小包之交易，乙○○旋通知戊○○與丙○○聯絡交付毒品事宜，戊○○獲知後
    即於同日上午5 時27分許以其所使用門號0000000000號行動
    電話撥打丙○○上開門號行動電話，並於電話中與丙○○確
    認前揭毒品交易，嗣丙○○分別以行動電話與乙○○、戊○○聯絡約定由戊○○攜帶毒品至臺北縣新莊市○○路97巷26
    號便利商店附近交易，戊○○即攜帶交易所需毒品出發前往
    上址欲與丙○○進行交易，戊○○於同日上午6 時7 分許抵
    達上址後即持其前開門號行動電話撥打丙○○所有前開門號
    行動電話告知丙○○其已在上址等候，經丙○○以行動電話
    回覆確認戊○○所在位置後，現場埋伏員警見時機成熟即上
    前逮捕戊○○，並當場自戊○○身上起出MDMA3 顆及愷他命
    2 小包，經循線追查始悉上情。
二、案經臺北縣政府警察局板橋分局報告臺灣板橋地方法院檢察
    署檢察官偵查後起訴。
    理  由
壹、程序部分：
一、按被告以外之人於審判外之言詞或書面陳述，除法律有規定
    者外，不得作為證據。被告以外之人於偵查中向檢察官所為
    之陳述，除顯有不可信之情況者外，得為證據。被告以外之
    人於審判外之陳述，雖不符前4 條之規定，而經當事人於審
    判程序同意作為證據，法院審酌該言詞陳述或書面陳述作成
    時之情況，認為適當者，亦得為證據。當事人、代理人或辯
    護人於法院調查證據時，知有第159 條第1 項不得為證據之
    情形，而未於言詞辯論終結前聲明異議者，視為有前項之同
    意，刑事訴訟法第159 條第1 項、第159 條之1 第2 項、第
    159 條之5 分別定有明文。查證人丙○○於偵查時所為之證
    述，業經其具結在卷，並無何「顯有不可信之情況」，其偵
    查中之證述有證據能力。
二、另按「誘捕偵查」，依實務運作可區分為二種類型，一為「
    創造犯意型之誘捕偵查」，一為「提供機會型之誘捕偵查」
    。前者，係指行為人原無犯罪之意思，純因司法警察之設計
    誘陷，以唆使其萌生犯意，待其形式上符合著手於犯罪行為
    之實行時，再予逮捕者而言，實務上稱為「陷害教唆」；後
    者，係指行為人原已犯罪或具有犯罪之意思，為司法警察獲
    悉後為取得證據，僅提供機會，以引誘之方式佯與之為對合
    行為，使其暴露犯罪事證，待其著手於犯罪行為實行時，予
    以逮捕、偵辦者而言，實務上稱此為「釣魚偵查」。「創造
    犯意型之誘捕偵查」所得證據資料，係司法警察以引誘或教
    唆犯罪之不正當手段，使原無犯罪故意之人因而萌生犯意而
    實行犯罪行為，縱其目的在於查緝犯罪，但其手段顯然違反
    憲法對於基本人權之保障，且已逾越偵查犯罪之必要程度，
    對於公共利益之維護並無意義，其因而取得之證據資料，應
    不具證據能力；至「提供機會型之誘捕偵查」（或釣魚偵查
    ）」，因屬偵查犯罪技巧之範疇，並未違反憲法對於基本人
    權之保障，且於公共利益之維護有其必要性，其因而蒐集之
    證據資料，應有證據能力，此最高法院97年度台上字第5667
    號判決意旨可供參照。經查本件緣丙○○於96年12月間向乙○○購得MDMA1 顆，因於97年1 月20日施用為警查獲後，向
    員警坦承MDMA係向乙○○購得，並將其據聞乙○○亦曾販售
    愷他命乙事一同告知員警，員警為取得乙○○不法證據，始
    授意丙○○佯向乙○○購買毒品，嗣乙○○與被告戊○○合
    謀與丙○○進行毒品交易（詳後述），可見乙○○與被告戊○○為警查獲前應即存在販毒意思，依上揭判決意旨，本件
    並非「陷害教唆」而係「釣魚偵查」，而被告戊○○當時正
    實施犯罪，員警予以逮捕並搜索身體起出毒品，亦與刑事訴
    訟法第88條、第130 條之規定相合，此部分被告及辯護人雖
    未爭執，然依前述，本件員警自被告戊○○身上扣得之毒品
    及因而衍生之相關證據，本有證據能力，附此敘明。
三、至於其餘本院認定犯罪事實依據之各項證據之證據能力，本
    件被告及辯護人於言詞辯論終結前，均未聲明異議，該等證
    據已經本院於審理時逐一提示予被告及辯護人表示意見，本
    院審酌該等證據之取得過程並無瑕疵，與本案待證事實間復
    具有相當之關聯性，以之為本案證據並無不當，自得採為本
    件認定事實之基礎，併此敘明。
貳、實體部分：
一、訊據被告戊○○矢口否認上揭犯行，辯稱當時其在乙○○房
    間內玩電腦，乙○○因酒醉經友人送返住處後接獲來電，因
    乙○○酒醉不知來電者為何人，亦無法理解來電者之用意，
    誤以為友人受困待援，遂依來電者所提供之地點要求其前往
    了解，豈料為警誤以為販毒云云，其辯護人另辯稱被告戊○○為警自其身上起出之毒品，係供其施用，其並未參與共同
    販賣毒品之犯行等語。經查：
  (一)前揭事實業經證人丙○○於偵查及本院審理時證述明確，並
    與證人即本件查獲員警己○○、甲○○於審理時之證述相符
    ，而丙○○前揭為警查獲攜帶MDMA半顆之情，有搜索扣押筆
    錄、扣押物品目錄表及照片在卷可稽（見偵查卷第20至23、
    28頁），且前揭丙○○與乙○○、戊○○間彼此以行動電話
    聯絡約定毒品交易及相互確認之過程，亦有與前揭門號通聯
    時間相符之行動電話使用人查詢資料及通聯紀錄在卷可佐（
    見偵查卷第57至145 頁），並有扣案MDMA3 顆及愷他命2 小
    包可資佐證（見扣押物品目錄表，偵查卷第38頁），前揭扣
    案毒品經送交通部民用航空局醫務中心鑑定結果，亦確認分
    別為第二級毒品MDMA及第三級毒品愷他命無訛，有該中心毒
    品鑑定書1 紙在卷可憑（見偵查卷第166 頁），前揭事實應
    堪認定。
  (二)被告雖以前詞為辯，且同案被告乙○○亦於本院審理時證述
    上情以為呼應，然渠等所述不僅與證人丙○○之證述不符，
    且依前開通聯紀錄以觀，丙○○與乙○○、戊○○間，自97
    年1 月20日5 時23分許至同日6 時8 分許戊○○為警逮捕時
    止，三人彼此於50分鐘不到之時間內通聯多達8 通，通話時
    間分別自11秒至55秒不等，以彼等通聯次數及通話時間觀之
    ，若渠等果不知來電者為何人及來電用意，何以渠等仍分別
    以行動電話與丙○○密集通聯、通話，況該8 次通聯中，被
    告乙○○主動撥打1 次，戊○○主動撥打2 次，渠等並非單
    純被動接聽，而不僅被告戊○○對上開疑點無法為合理說明
    ，同案被告乙○○於審理中以證人身分面對檢察官以上述疑
    點詰問時，亦僅以不清楚之話語搪塞（見本院97年9 月24日
    審判筆錄第15頁），復審酌被告戊○○於偵查及本院審理期
    間，對為何攜帶前開毒品至上址與丙○○會面乙節，始終未
    為合理說明，衡情，被告戊○○應不會無端攜帶毒品與丙○○約定見面，可見渠等所辯並非實情，反觀丙○○之證詞則
    與前開通聯紀錄大致相符，復衡以前開扣案毒品確為警當場
    自戊○○身上起出，足見丙○○之證詞應非虛妄，而可採信
    。
  (三)至辯護人辯稱被告戊○○為警查扣之毒品係供己施用，其並
    無參與販毒犯行等語，惟查被告戊○○遭警逮捕後經採尿送
    驗結果，並無施用MDMA之反應，有臺灣檢驗科技股份有限公
    司濫用藥物檢驗報告1 紙在卷可稽（見偵查卷第165 頁），
    而被告戊○○於本院審理期間亦未表示其有施用毒品之惡習
    ，辯護人前揭所辯並無根據，而依前揭通聯紀錄及事證，丙○○向渠等購買毒品之過程為丙○○先撥打乙○○手機號碼
    聯絡，佯向乙○○購買毒品，並經乙○○來電確認後，戊○○始主動以電話聯絡丙○○確認毒品交易，彼等並約定毒品
    交易之種類、數量及價格，此已經證人丙○○證述明確，足
    見被告戊○○確與同案被告乙○○合謀販賣毒品，且被告戊○○並攜帶毒品前往約定地點交易，被告戊○○確係本件販
    毒犯行之共同正犯無訛，辯護人前揭所辯，應係誤會。
二、查販賣毒品係違法行為，非可公然為之，且有其獨特之販售
    路線及管道，復無公定價格，容易增減分裝之份量，而每次
    買賣之價量，可能隨時依雙方關係深淺、資力、需求量及對
    行情之認知、來源是否充裕、查緝是否嚴緊、購買者被查獲
    時供述購買對象之可能風險之評估等，而異其標準，非可一
    概而論，從而販賣之利得，一般除被告坦承犯行或價量俱臻
    明確外，委難察得實情，惟販賣之人從價差或量差中牟利之
    方式雖異，然其販賣行為在意圖營利則同一。本案被告雖未
    坦承犯行，致無法查得被告販賣之實際利得，惟被告與買受
    人非屬至親，當無可能甘冒重典而按購入價格屢次轉售而不
    求利得之理；復按一般民眾普遍認知毒品之非法交易政府一
    向查禁森嚴，且予以重罰，衡諸常情，倘非有利可圖，絕無
    平白甘冒被嚴查重罰高度風險之理，從而，舉凡其有償交易
    ，除有足以反證其確係另基於某種非圖利本意之關係外，自
    難因無法查悉其販入價格，作為是否高價賣出之比較，即可
    謂其無營利之意思而阻卻販賣犯行之追訴；再依證人丙○○
    之證詞及毒品扣案情形以觀，渠等欲以2100元價格出售MDMA
    3 顆、愷他命2 小包予丙○○，益見有營利意圖，灼然甚明
    。本件事證明確，被告犯行堪以認定。
三、查MDMA及愷他命分屬毒品危害防制條例第2 條第2 項第2 、
    3 款所規定之第二、三級毒品，非經許可不得持有、販賣。
    按毒品危害防制條例規定之販賣，固不以販入後復行賣出為
    必要，祇要以營利為目的，而有販入或賣出，有一於此，其
    犯罪行為即為完成，然販賣是否既遂，則應以毒品已否交付
    為斷，此最高法院94年度台上字第1008號判決意旨可供參照
    ，又倘販毒行為人原已犯罪或具有犯罪之意思，偵查人員獲
    悉後為取得證據，要求毒品購買者佯稱購買，而將販賣者誘
    出以求人贓俱獲（即前述「提供機會型之誘捕偵查」或「釣
    魚」之偵辦方式），雖販毒行為人有出售毒品之意，但購買
    者佯為購買，實際上並無買入毒品之真意，雙方意思表示無
    從一致，且在警察監視伺機逮捕下，亦不能真正完成買賣，
    則該次行為，僅能論以販賣毒品未遂（最高法院90年度台上
    字第7030號、97年度台上字第5667號判決意旨可供參照），
    查本件丙○○因於96年12月間向乙○○購得MDMA1 顆，於97
    年1 月20日施用後為警查獲，因向員警坦承MDMA係向乙○○
    購得，並將其據聞乙○○亦曾販售愷他命乙事告知員警，員
    警為查緝乙○○取得不法證據，始授意丙○○佯向乙○○購
    買MDMA及愷他命，而乙○○與被告戊○○共同基於營利意圖
    出售MDMA及愷他命予丙○○，並由戊○○攜帶毒品前往約定
    地點交易，惟因員警已於現場埋伏，致該次交易無從完成，
    依前揭判決意旨，核被告所為，係犯毒品危害防制條例第4
    條第6 項、第2 項及同條例第4 條第6 項、第3 項之販賣第
    二級毒品未遂罪及販賣第三級毒品未遂罪。被告戊○○與同
    案被告乙○○間，就上開犯行互有犯意聯絡及行為分擔，渠
    等均為共同正犯。被告持有第二、三級毒品之低度行為，為
    販賣之高度行為所吸收，不另論罪。被告以一販賣行為同時
    販賣第二、三級毒品未遂，係一行為同時觸犯二構成要件不
    同之罪名，為想像競合犯，應從一重依販賣第二級毒品未遂
    罪論處。被告著手於販賣毒品行為之實行而不遂，為未遂犯
    ，應依刑法第25條第2 項規定按既遂犯之刑減輕之。爰審酌
    被告戊○○正值青年，不思上進竟販毒牟利，漠視毒品對人
    體生命、健康之危害，其犯行已造成一定危害，本應予以重
    懲，惟念其因貪圖利益一時失慮致罹刑章，智識程度不高，
    販賣毒品規模、情節非重，及其犯罪手段、犯後態度等一切
    情狀，量處如主文所示之刑。
四、扣案之第二級毒品MDMA3 顆（驗餘淨重合計0.9177公克），
    屬毒品危害防制條例第2 條第2 項第2 款所規定之第二級毒
    品，為違禁物，應依同條例第18條第1 項前段規定，宣告沒
    收銷燬之。又按毒品危害防制條例第18條第1 項前段之規定
    ，應予沒收銷燬之毒品，以經查獲之第一、二級毒品為限。
    又依同條例第18條第1 項後段應沒入銷燬之毒品，專指查獲
    施用或持有之第三、四級毒品而言；倘係查獲製造、運輸、
    販賣、意圖販賣而持有、以非法方法使人施用、引誘他人施
    用或轉讓第三、四級毒品，既為同條例明文規定處罰之犯罪
    行為，即非依行政程序沒入銷燬之範圍；再同條例第19條第
    1 項所定「供犯罪所用或因犯罪所得之物」，係指犯同條例
    第4 條至第9 條、第12條、第13條或第14條第1 項、第2 項
    之罪所用或所得之物，不包括毒品本身在內；而同條例對於
    因行為人製造、運輸、販賣、意圖販賣而持有、以非法方法
    使人施用、引誘他人施用及轉讓第三、四級毒品犯行而查獲
    之第三、四級毒品之沒收，並無特別規定，因該第三、四級
    毒品為不受法律保護之違禁物，自應依刑法第38條第1 項第
    1 款規定沒收，此最高法院96年度台上字第89號判決意旨可
    資參照，準此，扣案之第三級毒品愷他命2 小袋（驗餘淨重
    合計0.9218公克），既為渠等本件販賣犯行之毒品，自應依
    刑法第38條第1 項第1 款規定宣告沒收。另扣案裝盛愷他命
    之小包裝袋2 個，為渠等二人所有，具有防止愷他命裸露、
    逸出、防潮之功用，為便利渠等持有、販賣愷他命所用之物
    ，與未扣案之共同被告乙○○所有之門號0000000000號行動
    電話1 具（含SIM 卡1 枚，SIM 卡之所有權為客戶所有，已
    經司法院向國內行動電話公司查詢確認，有司法院97年5 月
    6 日院台廳刑一字第0970009760號函可參），均係供渠等共
    同犯本件所用之物，均應依毒品危害防制條例第19條第1 項
    規定宣告沒收，上開未經扣案之行動電話1 具（含SIM 卡1
    枚），如全部或一部不能沒收時，追徵其價額或以其財產抵
    償之（至扣案物品因無全部或一部不能沒收之問題，自無併
    諭知不能沒收時追徵價額或以其財產抵償之必要）。本件渠
    等犯行經警查獲而不遂，並無犯罪所得，附此敘明。至被告
    戊○○所使用之門號0000000000號行動電話1 具（含SIM 卡
    1 枚），因係被告戊○○之父丁○○所有，業經丁○○於偵
    查中到庭陳明在卷，爰不併諭知沒收，亦附此敘明（最高法
    院96年台上字第7069號刑事判決意旨可供參照）。
據上論斷，應依刑事訴訟法第299 條第1 項前段，毒品危害防制
條例第4 條第6 項、第2 項、第3 項、第18條第1 項前段、第19
條第1 項，刑法第11條前段、第28條、第25條、第55條、第38條
第1 項第1 款，判決如主文。
本案經檢察官彭聖斐到庭執行職務。
中    華    民    國    97    年    12    月    30    日
                  刑事第十一庭  審判長法  官  彭全曄
                                      法  官  洪珮婷
                                      法  官  陳正昇
以上正本證明與原本無異。
如不服本判決應於收受送達後10日內向本院提出上訴書狀，並應
敘述具體理由；其未敘述上訴理由者，應於上訴期間屆滿後20日
內向本院補提理由書（均須按他造當事人之人數附繕本）「切勿
逕送上級法院」
                                      書記官  林文達
中    華    民    國    97    年    12    月    31    日
附錄本案論罪科刑法條
毒品危害防制條例第4條
製造、運輸、販賣第一級毒品者，處死刑或無期徒刑；處無期徒
刑者，得併科新臺幣 1 千萬元以下罰金。
製造、運輸、販賣第二級毒品者，處無期徒刑或 7 年以上有期徒
刑，得併科新臺幣 7 百萬元以下罰金。
製造、運輸、販賣第三級毒品者，處 5 年以上有期徒刑，得併科
新臺幣 5 百萬元以下罰金。
製造、運輸、販賣第四級毒品者，處 3 年以上 10 年以下有期徒
刑，得併科新臺幣 3 百萬元以下罰金。
製造、運輸、販賣專供製造或施用毒品之器具者，處 1 年以上 7
年以下有期徒刑，得併科新臺幣 1 百萬元以下罰金。
前五項之未遂犯罰之。


司法院資訊處製作；財團法人民間司法改革基金會備份。
